【裁判字號】    90,訴,1232
【裁判日期】    901227
【裁判案由】    偽造文書
【裁判全文】
臺灣高雄地方法院刑事判決                          九十年度訴字第一二三二號
    公  訴  人  臺灣高雄地方法院檢察署檢察官
    被      告  甲○○
右列被告因偽造文書案件，經檢察官聲請簡易判決處刑（九十年度偵字第一二九一號
），本院認為不宜以簡易判決處刑，爰適用通常程序審理，判決如左：
    主  文
甲○○連續偽造私文書，足以生損害於公眾及他人，處有期徒刑肆月，如易科罰金，
以佰元折算壹日。
扣案之瑞士商愛爾康大藥廠股份有限公司快納史眼藥水包裝盒壹仟貳佰個均沒收。
    事  實
一、甲○○明知「快納史」、「ＱＵＩＮＡＸ」、「ＡＬＣＯＮ」商標圖樣，業經瑞
    士商愛爾康大藥廠股份有限公司（下稱瑞士商愛爾康公司）取得商標專用權，指
    定使用於眼科用藥劑等產品上，商標專用期間分別自民國八十七年八月十六日起
    至九十七年八月十五日、七十二年九月一日起至九十二年八月三十一日、八十九
    年一月一日起至九十二年十一月三十日止，現仍於商標專用期間內，竟意圖欺騙
    他人，基於偽造商標及偽造私文書之概括犯意，自八十七年間（公訴人誤為自八
    十六年間）起至八十九年九月間止，將印有「快納史」、「ＱＵＩＮＡＸ」、「
    ＡＬＣＯＮ」商標圖樣及其它說明文字之快納史眼藥水包裝盒加以影印後，再持
    至址設高雄市○○○路二六三號之國展印刷所，委託不知情之蔡瑞德連續偽造上
    開包裝盒，每隔三個月一次，每次約印製一至三千個，前後共四次，迄今總數量
    約有一萬二千個，足生損害於一般消費大眾及瑞士商愛爾康公司之權益。嗣經高
    雄市調查處於八十九年十月十六日下午二時五十分許，在前開印刷所查獲，並扣
    得快納史眼藥水包裝盒一千二百個，始悉上情。
二、案經法務部調查局高雄市調查處移送臺灣高雄地方法院檢察署檢察官聲請簡易判
    決處刑。
    理  由
一、按檢察官聲請以簡易判決處刑案件，經法院認為不得或不宜以簡易判決處刑者，
    應適用通常程序審判之，刑事訴訟法第四百五十二條定有明文。本件檢察官雖聲
    請以簡易判決處刑，惟觀諸本件之犯罪事實，被告似另涉犯刑法第二百五十三條
    之罪，此部分未據被害人補提相關之商標註冊資料，是本院認不宜逕以簡易判決
    處刑，乃改依通常程序處理，核先敘明。
二、右述事實業據被告甲○○坦承：「我在廈門作生意的朋友鄭先生說要推廣大陸生
    意，故託我印製快納史眼藥水包裝盒，我未經瑞士商愛爾康公司許可，即拿快納
    史眼藥水包裝盒去影印，再交由不知情之蔡瑞德印製，從八十七年間每隔三月前
    後共四次，最後一次在八十九年九月，蔡瑞德實際印製好交付給我的可能比我委
    託印製之數量多」等語不諱（見偵查卷第四頁、本院九十年八月二十九日及九十
    年十二月十三日審判筆錄），核與瑞士商愛爾康公司之代表人賴展樞指訴：「快
    納史眼藥水是我們公司產品，該包裝有商標登記，我們公司不認識甲○○，也沒
    有授權甲○○印製快納史眼藥水包裝盒，我們公司尚未在市面上被冒用該產品」
    之情節一致（見偵查卷第九至十頁），復經證人即國展印刷所負責人蔡瑞德證述
    ：被告於八十七年間透過同業「小田」介紹，拿快納史眼藥水空盒給我，委託我
    依其樣式製版、印刷，每次印製一至三千盒不等，每個空盒報酬為四元，迄今總
    數量約有一萬二千個，最近二次是在八十九年八月八日及八十九年九月間，分別
    印製二千九百個及二千五百個（見偵查卷第八至十頁）等語明確，且有記載「收
    貨人：甲○○，品名：愛爾康快納史，數量：二千九百個，日期：八十九年八月
    八日」之送貨單、檢舉書、搜索及扣押筆錄、扣押物品清單各乙份附卷足稽，及
    快納史眼藥水包裝盒一千二百個扣案可資佐證，堪信被告之自白與事實相符。又
    「快納史」、「ＱＵＩＮＡＸ」、「ＡＬＣＯＮ」商標圖樣，業經瑞士商愛爾康
    公司取得商標專用權，現仍於商標專用期間內乙節，亦有商標註冊證三紙存卷可
    考。綜上，本件事證明確，被告犯行洵堪認定。
三、核被告偽造快納史眼藥水包裝盒，關於附加偽造之「快納史」、「ＱＵＩＮＡＸ
    」、「ＡＬＣＯＮ」商標圖樣部分，係犯刑法第二百五十三條之偽造商標罪，關
    於偽造其它文字部分，則係犯刑法第二百十條之偽造私文書罪。公訴人雖未引用
    刑法第二百五十三條條文，惟於事實欄已明確記載偽造快納史眼藥水包裝盒之犯
    罪事實，偽造商標部分業經起訴，本院自應予以審理。被告利用不知情之蔡瑞德
    印製快納史眼藥水包裝盒，為間接正犯；其同時偽造同一被害人瑞士商愛爾康公
    司所取得註冊之「快納史」、「ＱＵＩＮＡＸ」、「ＡＬＣＯＮ」三種商標圖樣
    ，被害法益仍僅一個，不能以其偽造之商標有三種計算其法益（最高法院七十九
    年度臺上字第一一二八號刑事判決意旨參照）。被告以一行為觸犯刑法第二百五
    十三條及刑法第二百十條罪名，為想像競合犯，依刑法第五十五條前段之規定，
    應從重依刑法第二百十條處斷；其先後多次偽造文書犯行，時間緊接，方法相同
    ，觸犯構成要件相同之罪，顯係基於概括犯意為之，為連續犯，依刑法第五十六
    條規定，以一罪論，並加重其刑。爰審酌被告犯罪之動機、目的係為牟利，所偽
    造之快納史眼藥水包裝盒數量甚鉅，造成之損害非輕，且犯罪後尚未賠償瑞士商
    愛爾康公司之損害等一切情狀，量處如主文所示之刑，並諭知易科罰金之折算標
    準。又被告行為後刑法第四十一條已於九十年一月四日修正為：「犯最重本刑五
    年以下有期徒刑以下刑之罪，而受六個月以下有期徒刑或拘役之宣告，因身體、
    教育、職業、家庭之關係或其他正當事由，執行顯有困難者，得以一元以上三元
    以下折算一日。但確因不執行所宣告之刑，難收矯正之效，或難以維持法秩序者
    ，不在此限」，並經總統於九十年一月十日公布，而於同年一月十二日生效，新
    舊法比較結果，新法之規定較舊法條件放寬，依刑法第二條第一項前段之規定，
    應適用修正後第四十一條第一項諭知易科罰金之折算標準。至於扣案之快納史眼
    藥水包裝盒一千二百個，係被告所有供犯罪所用之物，已據被告供陳在卷，爰依
    刑法第三十八條第一項第二款之規定宣告沒收。
據上論斷，應依刑事訴訟法第四百五十二條、第二百九十九條第一項前段，刑法第二
條第一項前段、第五十六條、第二百十條、第二百五十三條、第五十五條、第四十一
條第一項、第三十八條第一項第二款，罰金罰鍰提高標準條例第一條前段、第二條，
判決如主文。
中      華      民      國      九十      年    十二    月    二十七    日
                                  臺灣高雄地方法院刑事第四庭
                                              審判長法官    黃建榮
                                                    法官    盧怡秀
                                                    法官    莊珮君
右正本證明與原本無異。
如不服本判決，應於判決送達後十日內，向本院提出上訴狀。
                                                  書記官    王高山
中    華    民    國      九十      年      十二      月      二十七    日
附錄本判決論罪科刑法條全文：
中華民國刑法第二百五十三條：
  意圖欺騙他人而偽造或仿造已登記之商標、商號者，處二年以下有期徒刑、拘役或
  併科三千元以下罰金。
中華民國刑法第二百十條
 (偽造變造私文書罪)
偽造、變造私文書，足以生損害於公眾或他人者，處五年以下有期徒刑。


司法院資訊處製作；財團法人民間司法改革基金會備份。
